【裁判字號】    99,易,1569
【裁判日期】    990611
【裁判案由】    竊盜等
【裁判全文】
臺灣臺中地方法院刑事判決              99年度易字第1569號
公  訴  人  臺灣臺中地方法院檢察署檢察官
被      告  乙○○
上列被告因竊盜等案件，經檢察官提起公訴（99年度偵字第9636
號），本院判決如下：
    主    文
乙○○竊盜，處有期徒刑伍月，如易科罰金，以新臺幣壹仟元折
算壹日；又傷害人之身體，處有期徒刑陸月，如易科罰金，以新
臺幣壹仟元折算壹日。應執行有期徒刑拾月，如易科罰金，以新
臺幣壹仟元折算壹日。
    犯罪事實
一、乙○○前於民國八十九年間因恐嚇、竊盜等案件，經本院判
    處有期徒刑四月、七月，定執行刑有期徒刑九月確定，又於
    九十年間因搶奪案件，經本院判處有期徒刑八月確定，上開
    案件定執行刑有期徒刑八月確定，入監執行後於九十一年九
    月三十日執行完畢。復於九十一年間因強盜案件，經本院判
    處有期徒刑八年確定，經入監執行，於九十八年八月十八日
    因縮短刑期假釋出監付保護管束，至九十九年十一月八日保
    護管束期滿（本件不構成累犯）。詎仍不知悔改，於九十九
    年四月十九日下午五時四十分許，行經臺中市○區○○路二
    四七號前，見丙○○暫停在上開住處騎樓外車牌號碼ＪＫＣ
    ─二二八號重型機車之電門上插著鑰匙，入內與丙○○之母
    講話，有機可乘，即意圖為自己不法之所有，將該部機車以
    徒手方式而竊取之。嗣因丙○○之母發現機車遭他人牽走，
    即告知丙○○，丙○○立即上前追捕，於臺中市○區○○路
    二四七號隔壁處追上將機車牽至該處後跨坐於機車上正欲發
    動機車逃逸之乙○○，而丙○○為阻止乙○○逃逸以手肘勒
    住乙○○的脖子，欲制止乙○○離開現場，詎乙○○乃另基
    於普通傷害及強制犯意，以徒手扭打及腳踹之強暴方式傷害
    丙○○，並妨害丙○○逮捕現行犯之權利，造成丙○○受有
    左側第一腳趾骨閉鎖性骨折、兩側膝挫傷及擦傷、右小腿挫
    傷及擦傷，右側肘、前臂及手部多處擦傷。嗣因丙○○之母
    親央請鄰居向警方報案，且附近鄰居及丙○○之友人鄭育峰
    聞訊亦前來協助壓制乙○○，及至警方趕至，始將乙○○逮
    捕，並扣得車號ＪＫＣ─二二八號重型機車一部及鑰匙一串
    （均已發還丙○○）。
二、案經丙○○訴由臺中市警察局第一分局報告臺灣臺中地方法
    院檢察署檢察官偵查起訴。
    理    由
一(一)按訊問被告應出以懇切之態度，不得用強暴、脅迫、利誘、
    詐欺、疲勞訊問或其他不正之方法；被告之自白，非出於強
    暴、脅迫、利誘、詐欺、疲勞訊問、違法羈押或其他不正之
    方法，且與事實相符者，得為證據，刑事訴訟法第九十八條
    、第一百五十六條分別定有明文。被告於本院訊問時辯稱：
    其並未竊機車，只是經過該機車，走過去看一看，嗣即遭人
    勒住脖子毆打；因為警察說如果不好好配合，要帶其到地下
    室毆打，是製作筆錄時問話的員警說的，其怕警察到時候借
    提其出去毆打，當時很害怕，才說車上有槍彈；警察就說好
    好配合，才會給其飯吃，有水喝；其於九十九年四月二十日
    偵訊所述是亂講云云（見本院九十九年五月十四日訊問筆錄
    ）。惟被告於本院審理中就竊盜犯行坦承不諱，其另於警詢
    時雖辯以其認為是證人丙○○打其云云，然亦坦承竊機車及
    其欲盡力掙脫，有與證人丙○○大打出手等情，復迭於九十
    九年四月二十日偵查中坦承竊盜犯行，否認傷害、準強盜犯
    行，繼於九十九年五月五日偵查中均否認有竊盜、傷害及準
    強盜之犯行等情。查證人即警詢筆錄詢問人許銘宏於本院審
    理中證稱：被告帶回警局時沒有穿上衣，穿長褲，打赤膊，
    沒有鞋子，身上有一些紅腫擦傷，印象中屬於手臂、手肘；
    詢問前其有問被告怎麼回事被帶到派出所，被告當時沒有特
    別跟其說話，也沒有說話，幾乎都是不太理其；當時被告拒
    絕夜間訊問，且向其要了兩碗泡麵吃，也有給他；說要喝飲
    料，其專程到便利商店買綠茶給他喝；在場的警員絕對沒有
    以任何強暴、脅迫、詐術、利誘等不正方式訊問；絕無對被
    告說要好好配合，不然要帶到地下室去打，要好好配合，才
    會給飯吃，有水喝等語。就被告帶回警局製作筆錄前後之過
    程證述甚詳。被告或稱係第一次警詢筆錄詢問人出言恐嚇云
    云，惟第一次、第二次警詢筆錄之詢問人均係證人許銘宏一
    節，業據證人許銘宏證述甚明，並參諸筆錄記載甚明，以二
    次筆錄詢問人皆同一人，如何有區分究係第一、二次詢問者
    出言恐嚇之可言；而被告復於審理中稱警察如是說係無心，
    請法官原諒員警云云，繼於詰問證人許銘宏後復改稱當時被
    打的很嚴重，不知道怎麼處理，所以證人與其講話，其並不
    清楚，但確實有聽到不好好配合就要把其帶到地下室打，聽
    了很害怕，但不確定是否證人說的，是第一次詢問筆錄之前
    ，帶去派出所的時候要其好好配合云云，其於員警到庭結證
    後復改稱不確定何人所言，其漫行支飾，自無足採信。參以
    被告於偵查中自承持有槍、彈，經檢察官命員警帶同被告外
    出取槍彈，其聲稱車上有Ｍ十六步槍一枝、手榴彈二枚、子
    彈二百多顆，願與警方前往取槍、彈等情，惟其車上經查僅
    有土木工作用之黃色水平尺、打蠟罐、土豆一盒等情，有員
    警職務報告一份可憑，復於本院訊問時稱因恐遭員警借提毆
    打，因此向檢察官稱其車上有Ｍ十六、手榴彈等槍彈云云，
    另於偵查中稱其警詢所述雖實在，惟警察以其長的醜、看起
    來欠打而毆打云云、再稱員警到場時與其拉扯害其受傷云云
    ，此等荒誕不經調謔訛詞，益徵其所辯稱遭員警以毆打、不
    供吃喝脅迫配合云云，誠屬虛妄，無足憑信。是關於被告九
    十九年四月十九日警詢時及二十日偵查中自白竊盜部分，並
    非出於非任意性，自堪認具有證據能力。僅係其陳述內容之
    證據價值如何評價之問題，對於其上開警詢及偵訊筆錄之自
    白任意性尚不生影響。
  (二)被告以外之人於偵查中向檢察官所為之陳述，除顯有不可信
    之情況者外，得為證據，刑事訴訟法第一百五十九條之一第
    二項定有明文。蓋現行法之檢察官仍有訊問被告、證人及鑑
    定人之權限，其應踐行之程序又多有保障被告或被害人之規
    定，證人、鑑定人於偵查中亦均須具結，就刑事訴訟而言，
    其司法屬性甚高；而檢察官於偵查程序取得之供述證據，其
    過程復尚能遵守法令之規定，是其訊問時之外部情況，積極
    上具有某程度之可信性，除消極上顯有不可信之情況者外，
    均得為證據。故主張其為不可信積極存在之一方，自應就此
    欠缺可信性外部保障之情形負舉證責任（最高法院九十八年
    臺上字第二九０四號判決意旨參照）。本案證人鄭育峰及證
    人即告訴人丙○○於偵查中以證人身分具結作證，丙○○並
    於本院審理時另基於證人地位具結作證，在賦予被告對質詰
    問機會之情形下為證述，所述內容大致相符，且於檢察官訊
    問時之證述，依筆錄之記載，並無證據顯示係遭受強暴、脅
    迫、詐欺、利誘等外力干擾情形，或在影響其心理狀況致妨
    礙其自由陳述等顯不可信之情況，依上揭說明，證人鄭育峰
    、丙○○於偵查中具結後向檢察官所為之證述，依刑事訴訟
    法第一百五十九條之一第二項規定，自具有證據能力。
  (三)本案判決以下引用之非供述證據，經本院依法踐行調查證據
    程序，公訴人及被告均不爭執各該證據之證據能力，且亦查
    無依法應排除其證據能力之情形，是後述所引用證據之證據
    能力均無疑義。
二、訊據被告乙○○就上開竊取車牌號碼ＪＫＣ─二二八號重型
    機車之事實坦承不諱；惟矢口否認有何傷害及妨害他人行使
    權利之犯行，辯稱：其因為怕遭被害人抓到、毆打，想要離
    開，不是故意要造成被害人受傷，當時被害人來抓其，勒住
    其脖子，打到其眼睛，因為其左眼以前就失明，怕被害人又
    打到其右眼，想要逃走，所以才跟被害人拉扯、扭打，被害
    人拉住其脖子，過程中有摔倒，造成被害人擦傷，其爬起來
    時踩到被害人的腳等語云云。經查：
  (一)被告乙○○於上開時、地，見丙○○暫停於住處騎樓外車號
    ＪＫＣ─二二八號重型機車之電門上插著鑰匙，乃意圖為自
    己不法之所有，徒手竊取該部機車等情，業據被告於本院審
    理時坦承不諱，且此部分與告訴人丙○○於警、偵及本院證
    訴之情節相符。復有扣押筆錄及扣押物品目錄表、臺中市警
    察局第一分局大誠分駐所查獲刑案現場繪製圖、告訴人丙○
    ○簽具之贓物認領保管單、車號ＪＫＣ─二二八號重型機車
    車籍資料、竊案現場照片二張、路口監視器畫面翻拍相片
    九幀在卷可稽，就其竊取機車之犯行足堪認定。
  (二)又被告乙○○於竊盜機車得手後，隨即經被害人即證人丙○
    ○發覺上前追捕，而於臺中市○區○○路二四七號隔壁處追
    上將機車牽至該處後跨坐於機車上正欲發動機車逃逸之被告
    乙○○，乃先以手肘勒住乙○○，經被告乙○○掙脫後將車
    號ＪＫＣ─二二八號重型機車棄置該處後逃逸，而丙○○為
    阻止乙○○逃逸再往前以手肘勒住乙○○，詎乙○○為求順
    利脫逃乃另基於普通傷害及強制犯意，以扭打及腳踢之強暴
    方式傷害丙○○，並妨害丙○○逮捕現行犯之權利，造成丙
    ○○受有左側第一腳趾骨閉鎖性骨折、兩側膝挫傷及擦傷、
    右小腿挫傷及擦傷，右側肘、前臂及手部多處擦傷。嗣因丙
    ○○之母親央請鄰居向警方報案，且附近鄰居及聞訊而來之
    丙○○友人鄭育峰亦協助壓制乙○○，及至警方趕至，始將
    乙○○逮捕等情，業據證人即告訴人丙○○於偵查中具結證
    稱：「（問：請說明九十九年四月十九日下午五點四十分，
    如何發現被告涉嫌竊盜及雙方衝突的過程？）我當時正要從
    我的戶籍地出門，我鑰匙插在機車上，因為我的母親叫我，
    我又進去屋內，我媽媽就發現被告在牽我的機車，我媽媽問
    我該人是否為我的朋友，我就說不是，並馬上追出去，我追
    上去之後把對方攔下來，他就將機車放在旁邊想要逃跑，我
    不讓他走，接著就開始扭打」、「（問：請進一步說明扭打
    的情形？）我用右手勒住他的前胸，讓他不能夠逃走，但乙
    ○○一直掙扎，我們二個人在地上摔了好幾次，他又踩我的
    腳」、「（問：你身上的傷害如何造成？）大部分是摔到地
    上而擦傷，而我腳趾骨骨折是因為被被告踩我的腳。」、「
    （問：被告如何被壓住？）我的母親有叫附近鄰居報案，順
    便過來幫忙。」、「（問：你的朋友鄭育峰後來為何到現場
    ？）因為我的朋友剛好在中華路，我看見鄰居都沒有辦法抓
    住他，就打電話請他過來幫忙。」、「（問：你打電話請你
    朋友鄭育峰過來幫忙時，你跟被告扭打是否結束？）已經結
    束，而當時是鄰居壓住被告，我才會有空檔打電話，我朋友
    鄭育峰到場約一分鐘，警察也接著到場」、「（問：有無意
    見？）鄭育峰到場時，鄭俊騰仍然想要逃走，我有再過去幫
    忙鄰居，結果又被乙○○踢了一腳。」（見偵卷九十九年五
    月五日偵訊筆錄）；復於本院審理中具結證稱：「（審判長
    問：追出來後看到情形？）我跑到前面追上他，我把他攔下
    ，當時被告還是牽著機車。」、「（如何攔下被告？）我用
    手勒住被告的脖子，當時被告已經跨坐在機車上，但機車還
    沒有發動，我是要抓住被告，從被告左邊用手肘勒住被告，
    被告都沒有說話，被告就下車，機車已經架好，被告下車往
    前走，我就勒住被告不讓被告跑掉，我不想讓被告跑掉，被
    告一直掙扎，後來我們兩人跌倒好幾次，後來被告一直踩我
    的腳，是刻意或是不小心我不清楚，因為被告被我勒住，一
    直掙扎，因為他走不掉，就一直踩我的腳，踩了好幾下。」
    、「（審判長問：後來警察到場前，鄭育峰是否有到場？）
    有。是被告被路人抓住時鄭育峰才到場。」、「（審判長問
    ：現場幾人圍捕被告？）我，我母親報警，還有一位路人抓
    住被告，後來鄭育峰到場，是路人抓住被告我才有有空打電
    話給鄭育峰，請鄭育峰過來，因為我們抓不住被告。」、「
    （審判長問：被告除了掙扎及用腳踩你外，有無其他動手毆
    打你的行為？）我被他踢了一腳。」等語綦詳（見本院卷九
    十九年五月二十六日審判筆錄）。而被告與告訴人確有發生
    扭打之情，亦據證人鄭育峰於偵訊時具結證稱：「（問：請
    說明如何到案發現場？）我當時接到我朋友丙○○的電話，
    我當時人在中華路吃東西，接到丙○○的電話後就到中華路
    跟民族路口，我到了之後我看到我朋友跟乙○○扭打在一起
    ，也就是乙○○要逃走，想要掙脫，我的朋友阻止他。」、
    「（為何剛才丙○○向檢察官說明他打電話給你的時候，是
    有另外一位鄰居將被告壓住，才有辦法打電話給你？）我看
    到的情形就是丙○○跟乙○○有扭打。」等語甚明（見偵卷
    九十九年五月五日訊問筆錄），而與告訴人丙○○之證述互
    核相符，此外復有告訴人提出當日案發稍後至澄清綜合醫院
    急診之診斷證明書乙紙（見警卷第二十五頁）附卷可參。是
    告訴人丙○○證述其為阻止乙○○逃逸而以手肘勒住乙○○
    後，乙○○為求順利脫逃乃另以扭打及腳踢之強暴方式傷害
    其，致其因之受有左側第一腳趾骨閉鎖性骨折、兩側膝挫傷
    及擦傷、右小腿挫傷及擦傷，右側肘、前臂及手部多處擦傷
    等情，應堪採信。被告雖另辯稱：已經有人從後面抱住其，
    證人丙○○還叫人來打其，其是害怕才會想要逃跑，但證人
    丙○○叫來的人並沒有打其，證人丙○○有打電話叫人，其
    知道是要叫人過來打其，其會害怕，其不知道證人丙○○是
    否會叫人來打其，其已經被人從後面抓住，證人丙○○還打
    其，其才會用腳撥開他，其怕證人丙○○把其右眼也打瞎、
    其沒有妨害自由云云，顯係事後卸責之詞，不足採信。
  (三)綜上所述，證人丙○○為阻止被告乙○○逃逸而以手肘勒住
    被告乙○○，而被告乙○○為求順利脫逃乃另基於普通傷害
    及妨害他人行使權利犯意，以扭打及腳踹之強暴方式傷害證
    人丙○○，並妨害證人丙○○逮捕現行犯之權利，造成證人
    丙○○受有左側第一腳趾骨閉鎖性骨折、兩側膝挫傷及擦傷
    、右小腿挫傷及擦傷，右側肘、前臂及手部多處擦傷，犯行
    業臻明確，應予依法論科。
三、被告徒手竊取被害人所有停放於住處騎樓外之車牌號號碼
    ＪＫＣ─二二八號重型機車，所為係犯刑法第三百二十條第
    第一項之竊盜罪。又按刑法第三百二十九條之準強盜罪，旨
    在以刑罰之手段，保障人民之身體自由、人身安全及財產權
    ，免受他人非法之侵害。立法者就竊盜或搶奪而當場施以強
    暴、脅迫者，僅列舉防護贓物、脫免逮捕或湮滅罪證三種經
    常導致強暴、脅迫行為之具體事由，係選擇對身體自由與人
    身安全較為危險之情形，視為與強盜行為相同，而予以重罰
    。擬制為強盜行為之準強盜罪構成要件行為，雖未如刑法第
    三百二十八條強盜罪之規定，將實施強暴、脅迫所導致被害
    人或第三人不能抗拒之要件予以明文規定，惟必於竊盜或搶
    奪之際，當場實施之強暴、脅迫行為，已達使人難以抗拒之
    程度，其行為之客觀不法，方與強盜行為之客觀不法相當，
    而得與強盜罪同其法定刑，司法院釋字第六三０號解釋闡述
    甚明。故竊盜或搶奪之行為人，縱因防護贓物、脫免逮捕或
    湮滅罪證，而有當場施以強暴、脅迫之行為，惟其所實施之
    強暴、脅迫行為，若尚未達於使人難以抗拒之程度者，即難
    與強盜行為同視，自不能遽依準強盜罪論擬。至於行為人所
    施用之強暴、脅迫行為，是否足使被害人在身體或精神上達
    於難以抗拒之程度，自應就當時之具體事實，予以客觀之判
    斷（最高法院九十六年度台上字第七二四三號、第七三四八
    號、第七六０一號判決參照）。證人丙○○於偵查中及本院
    審理中就其勒住被告以制止等情證述甚明，已如前述，復證
    稱「（檢察官問：被告為了逃跑而施用暴力跟你扭打，他施
    暴的程度是否讓你難以抗拒？）是沒有到這麼嚴重，他只是
    要逃走」等語，足見被告施用暴力之程度，尚未使告訴人在
    身體或精神上難以抗拒甚明。故被告上開為逃離而與證人丙
    ○○扭打、為掙脫而腳踹證人丙○○之行為，僅屬當場為妨
    害證人丙○○行使逮捕竊盜現行犯之權利，而與被害人有短
    暫肢體接觸情形；核其情節，亦顯未達於使證人丙○○難以
    抗拒之程度，是被告此部分之行為，應成立普通傷害罪與以
    強暴妨害他人行使權利罪，被告係一行為觸犯普通傷害罪及
    以強暴妨害他人行使權利罪，依刑法第五十五條規定，為想
    像競合犯，應從一重之普通傷害罪處斷。被告所犯竊盜、普
    通傷害二罪，犯意各別，犯罪構成要件亦殊，應予分論併罰
    。爰審酌被告素行不佳，雖屬青壯之年，卻不思以正當方式
    賺取財物，竟於假釋期間犯下本案竊盜犯行，且於脫免逮捕
    時，以強暴致證人丙○○受傷，行徑實屬不該，且為警查獲
    後，於偵查中稱其警詢所述雖實在，惟警察以其長的醜、看
    起來欠打而毆打云云、復稱員警到場時與其拉扯害其受傷云
    云，繼稱其車上有槍枝、手榴彈等物云云，檢察官猶飭警帶
    同前往起槍而無所獲，嗣始知此為被告信口雌黃之語，玩弄
    檢警於指掌，犯後態度惡劣，惟念及被經逮捕後，被害人已
    取回遭竊之物，及其智識程度、犯罪動機、目的、所用之手
    段、對被害人所造成之危害及終能坦承大部犯行等一切情狀
    ，分別量處如主文所示之刑，並定其應執行之刑，並均諭知
    易科罰金之折算標準，並定其應執行之刑，並諭知易科罰金
    之折算標準（按依司法院大法官會議釋字第六六二號解釋：
    「中華民國九十四年二月二日修正公布之現行刑法第四十一
    條第二項，關於數罪併罰，數宣告刑均得易科罰金，而定應
    執行刑之刑逾六個月者，排除適用同條第1項得易科罰金之
    規定部分，與憲法第二十三條規定有違，並與本院釋字第三
    六六號解釋意旨不符，應自本解釋公布之日起失其效力。」
    ，又總統於九十八年十二月三十日以華總一義字第09800325
    491號公布，於九十年一月一日修正施行之刑法第四十一條
    第八項亦規定：第四十一條第一項之規定，於數罪併罰之數
    罪均得易科罰金，其應執行之刑逾六月者，亦適用之。故對
    於數罪併罰，數宣告刑均得易科罰金，而定應執行之刑超過
    六個月之案件，仍得易科罰金，併此敘明）。又公訴人雖對
    被告所犯竊盜罪、傷害罪具體求刑判處有期徒刑八月、六月
    ，合併定應執行刑一年二月，惟本院衡酌上情，傷害部分求
    刑尚屬允妥，然就竊盜部分被告係竊取機車，且得手後旋被
    查悉取回，情節非重，所生危害非鉅，判處如主文所示之刑
    ，當已足收警惕之效，附此敘明。
據上論斷，應依刑事訴訟法第二百九十九條第一項前段，刑法第
三百二十條第一項、第二百七十七條第一項、第三百零四條第一
項、第五十一條第五款、第五十五條，十一條第五款、第四十一
條第一項前段、第八項，刑法施行法第一條之一第一項、第二項
前段，判決如主文。
本案經檢察官甲○○到庭執行職務
中    華    民    國    99    年    6     月    11    日
                  刑事第七庭    法  官  陳  葳
以上正本證明與原本無異。
如不服本判決應於收受判決後10日內向本院提出上訴書狀，並應
敘述具體理由；其未敘述上訴理由者，應於上訴期間屆滿後20日
內向本院補提理由書（均須按他造當事人之人數附繕本）「切勿
逕送上級法院」。
                                書記官  張雅如
中    華    民    國    99    年    6     月    11    日
附錄法條：
刑法第三百二十條：
意圖為自己或第三人不法之所有，而竊取他人之動產者，為竊盜
罪，處五年以下有期徒刑、拘役或五百元以下罰金。
意圖為自己或第三人不法之利益，而竊佔他人之不動產者，依前
項之規定處斷。
前二項之未遂犯罰之。
刑法第二百七十七條
傷害人之身體或健康者，處三年以下有期徒刑、拘役或一千元以
下罰金。
犯前項之罪因而致人於死者，處無期徒刑或七年以上有期徒刑；
致重傷者，處三年以上十年以下有期徒刑。
刑法第三百０四條：
以強暴、脅迫使人行無義務之事或妨害人行使權利者，處三年以
下有期徒刑、拘役或三百元以下罰金。
前項之未遂犯罰之。

司法院資訊處製作；財團法人民間司法改革基金會備份。
